臺灣臺北地方法院民事裁定
111年度抗字第260號
抗  告  人  馨琳揚企管顧問有限公司


法定代理人  唐明良  

相  對  人  俞廷育  
上列當事人間聲請本票裁定事件，抗告人對於民國111年3月28日
本院司法事務官所為111年度司票字第4197號裁定提起抗告，本
院裁定如下：
    主  文
抗告駁回。
抗告程序費用新臺幣壹仟元由抗告人負擔。
    理  由
一、抗告人於原法院聲請暨抗告意旨略以：抗告人執有相對人於
    民國92年9月17日簽發之本票1紙（下稱系爭本票），內載金
    額新臺幣（下同）1萬8,066元，到期日為108年9月15日，利
    息約定自到期日起按日息萬分之5.47計算，付款地在臺北市
    ，免除作成拒絕證書，詎於到期後經提示僅支付其中部分外
    ，其餘9,024元未獲付款，為此提出系爭本票1紙，聲請裁定
    就上開金額及自108年9月15日起至110年7月19日止，按日息
    萬分之5.47計算之利息，及自110年7月20日起至清償日止，
    按週年利率16%計算之利息准許強制執行。系爭本票載有「
    本本票係供為分期付款買賣之分期款總額憑證」、「俟分期
    付款價金完全清償完畢時，本本票自動失效」等文字（下稱
    系爭註記），僅在表明如系爭本票之原因關係債務經清償後
    ，執票人不得再持系爭本票對發票人主張票據債權，並非對
    系爭本票之擔任支付附以條件等語。原裁定認系爭註記與本
    票無條件擔任支付之性質牴觸，而認系爭本票無效，駁回伊
    強制執行之聲請，應有違誤，為此提起抗告，求為廢棄原裁
    定等語。
二、按「無條件擔任支付」係本票絕對應記載事項之一，而欠缺
    票據法所規定票據上絕對應記載事項之一者，其票據無效，
    票據法第120條第1項第4款、第11條第1項規定甚明。本票上
    倘記載與「無條件擔任支付」性質牴觸之文字，即與未記載
    絕對應記載事項「無條件擔任支付」無殊，自屬無效（最高
    法院100年度台簡上字第9號裁定意旨參照）。準此，本票發
    票人如於本票上為附條件性質之意思表示，即有違票據法所
    定本票應「無條件擔任支付」之要件，應認該本票為無效，
    本票執票人不能據以對發票人行使追索權，亦無從依票據法
    第123條規定，聲請法院裁定准予本票強制執行。
三、經查，系爭本票係記載「憑票准於中華民國108年9月15日無
    條件支付台灣永旺財務服務股份有限公司或其指定人新臺幣
    壹萬捌仟零陸拾陸元整」等語，其上雖有「無條件支付」之
    文字，然系爭本票於本票底下另載有系爭註記，有系爭本票
    在卷可稽（見原法院卷第13頁）。依系爭註記客觀文義解釋
    ，足認相對人係表示系爭本票僅供與台灣永旺財務服務股份
    有限公司分期付款買賣總價金之擔保，逾此範圍即非系爭本
    票擔任支付之範圍，亦即若與台灣永旺財務服務股份有限公
    司分期付款買賣未發生逾期清償，或所應付之買賣價金全數
    清償完畢，系爭本票即失效、不負有擔任支付之意，執票人
    即不得再提示系爭本票主張權利。是此部分系爭註記實已限
    制系爭本票之行使範圍並附加付款條件，並非僅為單純說明
    系爭本票基礎原因事實之註記，與票據法第120條第1項第4
    款規定「無條件擔任支付」之絕對應記載事項之性質相牴觸
    ，揆諸上開說明，系爭本票欠缺法定絕對應記載事項，已非
    票據法第12條所規定「記載票據法所不規定事項」而不生票
    據上效力之情形，依票據法第11條第1項前段規定，當屬無
    效之本票，故抗告人執系爭本票聲請准予強制執行，自無從
    准許。從而，原裁定認系爭本票無效而駁回抗告人之聲請，
    於法即無違誤，抗告人猶執前詞求予廢棄原裁定，並非可採
    ，應予駁回。
四、據上論結，本件抗告為無理由，依非訟事件法第46條、第21
    條第2項、第24條第1項，民事訴訟法第495條之1第1項、第4
    49條第1項、第95條、第78條，裁定如主文。
中　　華　　民　　國　　111 　年　　4　　月　　29 　　日
                  民事第一庭  審判長法  官  賴錦華

                                    法  官  呂俐雯

                                    法  官  賴淑萍
以上正本係照原本作成。
本裁定不得再抗告。                                    
中　　華　　民　　國　　111 　年　　4 　　月　　29　　日
                                    書記官  黃怜瑄